【裁判字號】    97,訴,2638
【裁判日期】    970729
【裁判案由】    偽造文書等
【裁判全文】
臺灣臺中地方法院刑事判決              97年度訴字第2638號
公  訴  人  臺灣臺中地方法院檢察署檢察官
被      告  乙○○
                    （現羈押於台灣台中看守所）
上列被告因偽造文書等案件，經檢察官提起公訴（97年度偵字第
13452 號），本院合議庭裁定由受命法官獨任進行簡式審判程序
，茲判決如下：
    主    文
乙○○共同偽造公印文，處有期徒刑伍月；又共同意圖為自己不
法之所有，以詐術使人將本人之物交付，處有期徒刑陸月；又共
同行使偽造私文書，足以生損害於他人，處有期徒刑肆月。應執
行有期徒刑壹年。如附表(一)、(二)、(三)所示偽造之公印文、印文及
署名，以及扣案之華南商業銀行活期儲蓄存款存摺壹本，均沒收
。
    犯罪事實
一、乙○○與綽號「阿強」、「阿志」等成年男子及所屬詐欺集
    團成員共同基於偽造國民身分證之犯意聯絡，先推由該詐欺
    集團成員於民國97年5 月30日後之某日，在空白國民身分證
    正面偽造「內政部印」公印文1 枚，並在上開偽造之國民身
    分證上偽載丙○○之年籍等資料，再黏貼集團成員「阿志」
    之照片後，偽造丙○○之國民身分證一張（詳如附表(一)所載
    ），足以生損害於丙○○本人及戶政主管機關對證照管理之
    正確性。
二、乙○○復與集團成員共同基於行使偽造國民身分證及行使偽
    造私文書之犯意聯絡，推由集團成員偽刻丙○○之印章一枚
    ，再由「阿志」持上開偽造之國民身分證，於97年6月2日前
    往華南商業銀行楊梅分行（以下簡稱華南銀行），在開戶總
    約定書條款確認聯及印鑑卡上，偽簽丙○○之簽名及印文（
    詳如附表(二)所示），併同上開偽造之國民身分證向華南銀行
    行使之，致使華南銀行陷於錯誤，以為是丙○○本人申請開
    戶，而核予使用帳號000000000000號之活期存款帳戶，足生
    損害於華南銀行及丙○○本人。
三、乙○○復與詐欺集團成員共同基於意圖為自己不法所有及行
    使偽造文書之犯意聯絡，由詐欺集團以每次提領款項1.2%作
    為報酬，推用乙○○從事臨櫃提領詐騙所得款項及依指示將
    詐騙所得金錢交予詐欺集團成員（俗稱車手）等工作。嗣該
    詐欺集團成員於民國97年6月2日下午1 時許，假藉金融機構
    及司法人員名義，打電話向甲○○詐稱其涉及洗錢等犯罪行
    為，要繳交保證金並配合調查，致甲○○陷於錯誤，而於翌
    日（3 日）中午，依詐騙集團之指示匯款新台幣（下同）96
    萬元至上開華南銀行帳戶。乙○○則於當日下午2 時10分許
    ，持上開銀行帳戶之存摺及已蓋妥偽造之「丙○○」印文 2
    枚之取款憑條1張（如附表(三)所示），至臺中市○○路○段81
    號之華南商業銀行，向櫃檯人員行使欲提領現金87萬元時，
    因無法提出身分證件，經行員報警而當場查獲。並扣得上開
    銀行帳戶之存摺1本、取款憑條1張等物。
四、案經臺中市警察局第五分局報告臺灣臺中地方法院檢察署檢
    察官偵查起訴。
    理    由
一、簡式審判程序不適用傳聞法則：
  (一)按簡式審判程序之證據調查，不受刑事訴訟法第159條第1項
    規定之限制，刑事訴訟法第273條之2定有明文。此乃因簡式
    審判程序，貴在審判程序之簡省便捷，故調查證據之程序宜
    由審判長便宜行事，以適當之方法行之即可；又因被告對於
    犯罪事實並不爭執，可認定被告亦無行使反對詰問權之意，
    因此有關傳聞證據之證據能力限制規定無庸予以適用。
  (二)本件證人甲○○、丙○○、丁○○於警詢中所為之陳述，雖
    為審判外之言詞陳述，其性質為傳聞證據；惟本件訴訟係適
    用簡式審判程序，有審判筆錄在卷可稽，是其於警詢中所為
    之證言），自均得作為認定事實之證據。
二、認定被告犯罪事實及量刑審酌之依據：
  (一)被告乙○○之自白。
  (二)證人甲○○、丙○○、丁○○於警詢中所為之證述。
  (三)華南商業銀行存摺類存款取款憑條、華南商業銀行受理號碼
    單「113」、丙○○之活期儲蓄存款存摺（帳號00000-00000
    00封面及內頁影本、丙○○身分證影本（偽）、（真）、丙○○帳戶000000000000之開戶申請書及印鑑卡各1 份、及扣
    案物品相片1張。
  (四)臺灣高等法院被告前案紀錄表1份。
三、核被告乙○○偽造國民身分證再持以行使申辦銀行帳戶，係
    犯戶籍法第75條第2項之行使偽造國民身分證罪、刑法第218
    條之偽造公印文罪及刑法第216條之行使第210條之偽造私文
    書罪；就詐騙甲○○匯款部分，係犯刑法第339條第1項之詐
    欺取財罪，且此部分被害人已將款項匯入詐欺集團成員所掌
    控之銀行帳戶，縱被告臨櫃取款未果，仍應認為已經既遂；
    就臨櫃提款部分，均係犯刑法第216條之行使第210條之偽造
    私文書罪。被告與姓名年籍不詳綽號「阿強」、「阿志」之
    成年男子所組成之詐欺集團成員間，就上開犯行具有犯意聯
    絡及行為分擔，為共同正犯。被告偽造丙○○之印章、印文
    及署名，均分別係偽造私文書（開戶申請書、印鑑卡及取款
    憑條）之階段行為，另偽造私文書之低度行為復為其後行使
    之高度行為所吸收，均不另論罪。又偽造公印文，雖為行使
    偽造國民身分證之階段行為，惟刑法第218條第1項就偽造公
    印文既有獨立處罰之規定，且較戶籍法75條之處罰為重，則
    於偽造國民身分證同時偽造公印文者，即難僅論以戶籍法第
    75條之罪，而置刑法第218條第1項處刑較重之罪於不問，最
    高法院70年度台上字第6511號裁判參照。則被告偽造公印文
    （即國民身分證上「內政部印」）之犯行，自應依法論科。
    公訴人雖未就被告偽造公印文之犯行起訴，惟與起訴之行使
    偽造國民身分證之犯行，具階段性之實質上一罪之關係，自
    為起訴效力所及，本院當併予裁判。另被告持偽造國民身分
    證申請開戶，同時行使偽造之國民身分證及偽造之開戶申請
    書，為想像競合犯，應從一重論以偽造公印文罪。又所犯上
    開偽造公印文罪、詐欺取財罪及行使偽造私文書（臨櫃提款
    部分）三罪間，犯意各別，行為互殊，應予分論併罰。
四、爰審酌被告犯罪之動機、目的、手段，以偽造之假證件開戶
    後詐騙被害人，損及真正名義人之權利，並造成國家公權力
    追蹤犯罪行為發生阻礙，及被告於本案中係擔任車手工作，
    詐騙之金額為96萬元等一切情狀，量處如主文所示之刑。
五、偽造之國民身分證（如附表(一)）及偽造之丙○○印章一枚，
    固為被告及詐欺集團所有供本件犯罪所用之物，惟均未據扣
    案，未免將來執行之困難，爰不為沒收之宣告。如附表(二)及
    附表(三)所示偽造之文件，已屬於銀行之卷宗資料，非被告所
    有，亦不為沒收之諭知。如附表(一)、附表(二)及附表(三)文書上
    之公印文、印文及署名，既係偽造，仍應依刑法第219 條之
    規定，宣告沒收。另扣案之華南商業銀行活期儲蓄存款存摺
    1 本，為被告及詐欺集團所有供本件犯罪所用之物，應依刑
    法第38條第1項第2款之規定，宣告沒收。至於扣案之華南商
    業銀行一般收付區受理號碼（113 ）牌，與本案之犯行尚無
    任何關聯，自不為沒收宣告，併此敘明。
據上論斷，依刑事訴訟法第273 條之1第1項，第299條第1項前段
、第310 條之2、第454條第1項，戶籍法第75條第2項，刑法第28
條、刑法第210 條、第216條、218條、第339條第1項、第55條前
段、第219條、第38條第1項第2款，刑法施行法第1條之1第1項、
第2項前段，判決如主文。
中    華    民    國    97    年    7     月    29    日
                  刑事第六庭  法  官  高英賓
上正本證明與原本無異。
如不服本判決，應於收受送達後10日內向本院提出上訴書狀（應
敘述具體理由並附繕本）。
上訴書狀如未敘述理由，應於上訴期間屆滿後20日內補提理由書
於本院。
                              書記官  司立文
中    華    民    國    97    年    7     月    29    日
附表(一)：被告偽造之國民身分證
┌───────┬───┬───────────────┬───────┐
│證 件 名 稱   │名義人│偽     造     之     印     文│備      註    │
├───────┼───┼───────────────┼───────┤
│國民身分證    │丙○○│「內政部印」公印文壹枚        │正本未扣案    │
└───────┴───┴───────────────┴───────┘
附表(二)：開戶時所偽造之文書
┌────────────────┬─────────┬────────┐
│文        件        名        稱│  偽 造 之 署 名  │ 偽 造 之 印 文 │
├────────────────┼─────────┼────────┤
│華南商業銀行開戶總約定書條款確認│「丙○○」貳枚    │「丙○○」貳枚  │
│聯                              │                  │                │
├────────────────┼─────────┼────────┤
│華南商業銀行印鑑卡              │「丙○○」壹枚    │「丙○○」貳枚  │
└────────────────┴─────────┴────────┘
附表(三)：臨櫃領款時所偽造之文書
┌────────────────┬─────────┬────────┐
│文        件        名        稱│  偽 造 之 署 名  │ 偽 造 之 印 文 │
├────────────────┼─────────┼────────┤
│華南商業銀行存摺類存款取款憑條  │                  │「丙○○」貳枚  │
└────────────────┴─────────┴────────┘
附錄論罪科刑法條：
中華民國刑法第210 條
偽造、變造私文書，足以生損害於公眾或他人者，處五年以下有
期徒刑。
中華民國刑法第216 條
行使第二百十條至第二百十五條之文書者，依偽造、變造文書或
登載不實事項或使登載不實事項之規定處斷。
中華民國刑法第218 條
偽造公印或公印文者，處五年以下有期徒刑。
盜用公印或公印文足以生損害於公眾或他人者，亦同。
中華民國刑法第339 條
意圖為自己或第三人不法之所有，以詐術使人將本人或第三人之
物交付者，處五年以下有期徒刑、拘役或科或併科一千元以下罰
金。
以前項方法得財產上不法之利益或使第三人得之者，亦同。
前二項之未遂犯罰之。
戶籍法第75條：
意圖供冒用身分使用，而偽造、變造國民身分證，足以生損害於
公眾或他人者，處五年以下有期徒刑、拘役或科或併科新臺幣五
十萬元以下罰金。
行使前項偽造、變造之國民身分證者，亦同。
將國民身分證交付他人，以供冒名使用，或冒用身分使用他人交
付或遺失之國民身分證，足以生損害於公眾或他人者，處三年以
下有期徒刑、拘役或科或併科三十萬元以下罰金。


司法院資訊處製作；財團法人民間司法改革基金會備份。
